【裁判字號】    99,監,31
【裁判日期】    990421
【裁判案由】    選定監護人
【裁判全文】
臺灣彰化地方法院民事裁定                99年度監字第31號
聲  請  人  甲○○
代  理  人  趙惠如律師
相  對  人  丙○○
關  係  人  乙○○
上列當事人間聲請選定監護人事件，本院裁定如下：
    主  文
受監護宣告之張惟勝之監護人，改由甲○○任之。
受監護宣告之張惟勝之財產，指定乙○○為會同開具財產清冊之
人。
聲請程序費用新台幣壹仟元由相對人負擔。
    理  由
一、聲請意旨略以：聲請人為相對人之父。相對人前經鈞院98年
    度禁字第92號裁定宣告禁治產，並由張惟勝之妻即相對人丙○○監護，嗣後相對人與張惟勝之離婚事件，經鈞院98年度
    婚字第489號判決離婚確定在案，並經辦妥離婚登記，二人
    已無婚姻關係，且相對人已返回娘家，未再照顧張惟勝，無
    法繼續監護張惟勝，亦無監護張惟勝之意願，已不符受監護
    人之最佳利益，爰依民法第1106條之1之規定，聲請改定由
    張惟勝之父即聲請人甲○○擔任監護人，並指定張惟勝之母
    即關係人乙○○為會同開具財產清冊之人等語。
二、按民法總則中華民國97年5月2日修正之條文施行前，已為禁
    治產宣告者，視為已為監護宣告；繫屬於法院之禁治產事件
    ，其聲請禁治產宣告者，視為聲請監護宣告；聲請撤銷禁治
    產宣告者，視為聲請撤銷監護宣告；並均於修正施行後，適
    用修正後之規定，民法總則施行法第4條定有明文。經查：
    張惟勝（民國○○年○○月○日生。身分證統一編號：Ｚ00000000
    0號）前經本院98年度禁字第92號民事裁定宣告禁治產在案
    ，業據聲請人提出上開裁定及戶籍謄本可稽。前揭民法總則
    中華民國97年5月2日修正之條文，業於98年11月23日施行，
    則張惟勝既經為禁治產宣告者，應視為已受監護宣告，合先
    敘明。
三、次按有事實足認監護人不符受監護人之最佳利益，或有顯不
    適任之情事者，法院得依受監護人、四親等內之親屬、檢察
    官、主管機關或其他利害關係人之聲請，改定適當之監護人
    ，不受第1094條第1項規定之限制；法院依第1106條之1改定
    監護人時，應同時指定會同開具財產清冊之人，民法第1106
    條之1第1項、第1094條第4 項分別定有明文。又法院選定或
    改定監護人時，應依受監護人之最佳利益，審酌一切情狀，
    尤應注意下列事項：１、受監護人之年齡、性別、意願、健
    康情形及人格發展需要。２、監護人之年齡、職業、品行、
    意願、態度、健康情形、經濟能力、生活狀況及有無犯罪前
    科紀錄。３、監護人與受監護人間或受監護人與其他共同生
    活之人間之情感及利害關係。４、法人為監護人時，其事業
    之種類與內容，法人及其代表人與受監護人之利害關係，民
    法第1094條之1 亦有規定。前開規定，依民法第1113條規定
    ，準用於成年人之監護。
四、查聲請人與關係人乙○○分別為張惟勝之父母，相對人丙○○原為張惟勝之配偶，並為張惟勝之監護人一節，有戶籍謄
    本在卷可稽，已堪確定。而聲請人主張嗣後相對人與張惟勝
    之離婚事件，經本院98年度婚字第489號判決離婚確定在案
    ，並經辦妥離婚登記，二人已無婚姻關係，且相對人已返回
    娘家，未再照顧張惟勝，已無法繼續監護張惟勝，亦無監護
    張惟勝之意願等事實，有本院98年度婚字第489號民事判決
    、確定證明書等影本及戶籍謄本在卷可稽，復經聲請人到庭
    陳明在卷，堪信為真實。是相對人既有前揭不適合繼續擔任
    張惟勝監護人之事實，則聲請人聲請改定相對人之監護人，
    自屬有據。又聲請人甲○○（男、39年7月24日生、身分證
    統一編號：Ｚ000000000號）表示其為實際照顧相對人，願擔
    任張惟勝之監護人，而關係人乙○○（女、43年6月10日生
    、身分證統一編號：Ｚ000000000號）亦到庭表示願意擔任會
    同開具財產清冊之人，故由聲請人甲○○負責護養及照顧張
    惟勝，應能符合張惟勝之利益，自屬適當之人選。執此，本
    院認為由聲請人甲○○擔任張惟勝之監護人，應屬妥適，爰
    改定之，並指定關係人乙○○為會同開具財產清冊之人。
五、依非訟事件法第21條第2項，民事訴訟法第78條，裁定如主
    文。
中    華    民    國    99    年    4    月    21   日
                  家事法庭    法  官  陳弘仁
以上正本係照原本作成
如對本裁定抗告，須於裁定送達後10日之不變期間內，向本院提
出抗告狀。
中    華    民    國    99    年    4    月    21   日
                              書記官  張俞文

司法院資訊處製作；財團法人民間司法改革基金會備份。
